【裁判字號】    90,交易,55
【裁判日期】    900612
【裁判案由】    過失致死
【裁判全文】
臺灣花蓮地方法院刑事判決                            九十年度交易字第五五號
    公  訴  人  臺灣花蓮地方法院檢察署檢察官
    被      告  乙○○
右列被告因過失致死案件，經檢察官提起公訴（九十年度偵字第八八九號），本院判
決如左：
    主  文
乙○○因過失致人於死，處有期徒刑肆月，如易科罰金，以參佰元折算壹日。緩刑貳
年。
    事  實
一、乙○○於民國（下同）九十年一月四日二十二時許，駕駛車牌號碼ＥＯ─六六三
    八號自用小客車，沿花蓮縣玉里鎮○○路由北往南方向行駛，途經該路與信義路
    無號誌交岔路口時，原應減速慢行，作隨時停車之準備，並注意車前狀況，以採
    取必要之安全措施。且依當時雖屬陰天夜間無照明設備，然路面並無缺陷、無障
    礙物，並無不能注意之情事，竟疏未注意，仍以時速六十餘公里超速行駛，通過
    該路口，並疏未注意路前行人狀況，致煞閃不及，撞及亦疏未注意右方劉某之來
    車並讓其先行而橫越馬路之行人彭玉梅，致彭玉梅因顱內出血，經送醫後於仍翌
    日（五日）凌晨一時許不治死亡。乙○○於肇事後即央請路人以電話叫救護車及
    報警處理，並即向據報前往現場處理車禍事件之警員自首接受裁判。
二、案經臺灣花蓮地方法院檢察署檢察官相驗後偵查起訴。
    理  由
一、訊據被告乙○○對於右揭時間、地點駕車肇事等事實，迭據其於警訊及偵審中坦
    承不諱，並有道路交通事故調查報告表、現場照片十幀、花蓮縣警察局舉發違反
    道路交通管理事件通知單附卷足稽，而被害人彭玉梅確係因本件車禍致顱內出血
    ，傷重不治死亡，亦經檢察官督同檢驗員到場相驗屬實，製有驗斷書、相驗屍體
    證明書、勘驗筆錄、履勘筆錄各一份及相驗照片六幀在卷可稽。
二、按汽車駕駛人駕駛汽車行經無號誌交岔路時，應減速慢行，作隨時停車之準備。
    汽車行駛時，駕駛人應注意車前狀況並隨時採取必要之安全措施，道路交通安全
    規則第九十三條第一項第四款、第九十四條第三項分別定有明文。被告領有適當
    之汽車駕駛執照，對於上開交通安全規定，當知之甚稔，其駕車自應注意上開規
    定，且依當時之情形，又無不能注意之情事，竟疏未注意以致肇事，使被害人身
    亡，衡情顯有過失。本件車禍經送臺灣省花東區車輛行車事故鑑定委員會，亦同
    認此情，有該鑑定委員會九十年二月二十七日花鑑字第九０００四三號函及所檢
    附鑑定意見書，雖被害人橫越馬路時亦疏未注意右方來車（即劉車）並讓行進中
    車輛先行雖亦與有過失，但此不能因之免除被告過失致死之罪責，附此敘明。而
    被害人確因本件車禍死亡，已詳如前述，則被告之過失犯行與被害人之死亡間，
    顯有相當因果關係。本件事證明確，被告犯行洵堪認定，應予依法論科。
三、核被告所為，係犯刑法第二百七十六條第一項之過失致人於死罪。經質諸花蓮縣
    警察局玉里分局玉里派出所警員甲○○到庭證稱：是何人報案伊並不清楚，值班
    到場時，被告有坦承肇事等詞，堪認被告於本院審理時所供承伊於肇事後央請路
    人報警處理乙節，應屬可信，其符合刑法第六十二條對於未發覺之罪自首而受裁
    判之規定，故應予減輕其刑。爰審酌被告身為花蓮縣警察局玉里分局偵查員，卻
    未注意駕車之安全並遵守交通規則，致被害人身亡，實有苛責之處，然其內心誠
    為遺憾，事後已迅速與被害人家屬達成和解（有花蓮縣玉里鎮調解委員會調解書
    一紙附卷可稽），及犯後坦承過失並感歉疚，態度尚稱良好等一切情狀，量處如
    主文所示之刑，以示懲儆，並諭知易科罰金之折算標準。按行為後法律有變更者
    ，適用裁判時之法律。但裁判前之法律有利於行為人者，適用最有利於行為人之
    法律，刑法第二條第一項定有明文。經查，刑法第四十一條業於九十年一月四日
    修正，同年一月十日經總統公布實施，該條修正為：「犯最重本刑為五年以下有
    期徒刑之罪，而受六月以下有期徒刑或拘役之宣告，因身體、教育、職業、家庭
    之關係或因其他正當事由，執行顯有困難者，得以一元以上三元以下折算一日，
    易科罰金。但確因不執行所宣告之刑，難收矯正之效或難以維持法秩序者，不在
    此限。」「併合處罰之數罪，均有前項情形，其應執行之刑逾六月者，亦同」；
    而同法施行法第三條之一規定：「刑法第四十一條之規定於修正施行前，己裁判
    確定之處罰，未執行或執行未完畢者，亦適用之。」「未諭知得易科罰金之折算
    標準者，亦同。」，較諸修正前刑法第四十一條規定：「犯最重本刑為三年以下
    有期徒刑以下之刑之罪，而受六月以下有期徒刑或拘役之宣告，因身體、教育、
    職業或家庭之關係，執行顯有困難者，得以一元以上三元以下折算一日，易科罰
    金」，就易科罰金部分，新法對行為人並無有利或不利之情形，稽諸上述，應有
    刑法第二條第一項前段規定之適用。末查被告前未曾受有期徒刑以上刑之宣告，
    有台灣花蓮地方法院檢察署刑案資料查註記錄表一紙附卷可按，本院認其經此科
    刑判決之教訓後，當知警惕而無再犯之虞，因認其所宣告之刑以暫不執行為適當
    ，併予宣告緩刑二年，以啟自新。
據上論結，應依刑事訴訟法第二百九十九條第一項前段，刑法第二條第一項前段、第
二百七十六條第一項、第六十二條前段、第四十一條第一項前段、第七十四條第一款
，罰金罰鍰提高標準條例第一條前段、第二條，判決如主文。
本案經檢察官李子春到庭執行職務。
中      華      民      國    九十      年      六      月     十二     日
                                臺灣花蓮地方法院刑事庭
                                    法  官  鄭  培  麗
右正本證明與原本無異。
如對本判決不服，應於送達後十日內，向本院提出上訴狀。（應抄附繕本）告訴人或
被害人如對於本判決不服者，應具備理由請求檢察官上訴，其上訴期間之計算係以檢
察官收受判決正本之日期為準。
                                    法院書記官
中  華      民      國    九十      年      六      月     十四     日
附錄本判決論罪之法律條文：
刑法第二百七十六條：
因過失致人於死者，處二年以下有期徒刑、拘役或二千元以下罰金。
從事業務之人，因業務上之過失犯前項之罪者，處五年以下有期徒刑或拘役，得併科
三千元以下罰金。


司法院資訊處製作；財團法人民間司法改革基金會備份。
